【裁判字號】    98,交聲,155
【裁判日期】    980708
【裁判案由】    違反道路交通管理處罰條例聲明異議
【裁判全文】
臺灣花蓮地方法院交通事件裁定         98年度交聲字第155號
原處分機關  交通部公路總局臺北區監理所花蓮監理站
異  議  人
即受處分人  甲○○
上列異議人即受處分人因違反道路交通管理處罰條例案件，對於
交通部公路總局臺北區監理所花蓮監理站民國98年4月3日所為之
處分（處分案號：花監違字第裁44-1AE433552號），聲明異議，
本院裁定如下：
    主  文
原處分撤銷。
甲○○不罰。
    理  由
一、原處分意旨略以：異議人即受處分人甲○○於民國97年7月1
    2日12時46 分許，在臺北市○○路○路邊收費停車位停放其
    所有車牌號碼GBQ-605 號普通重型機車（下稱系爭機車），
    經催繳逾期未繳停車費，依道路交通管理處罰條例第56條第
    2項及違反道路交通管理事件統一裁罰基準及處理細則第 43
    條、第44條、第67條之規定，裁處異議人罰鍰新臺幣（下同
    ）300元等語。
二、聲明異議意旨略以：伊於97年7月9日至同年月16日至宜蘭出
    差，而將系爭機車停放於松高路之巷內，但該巷弄並無任何
    收費標示，異議人於出差回來還特別注意「未」有任何收費
    單，但均未見任何停車繳費單，且若有收到催繳單據不可能
    不繳，為此具狀聲明異議等語。
三、按處理違反道路交通管理事件，有關文書送達之程序，依行
    政程序法之規定，違反道路交通管理事件統一裁罰標準及處
    理細則第5 條亦定有明文。再按送達，於應受送達人之住居
    所、事務所或營業所為之；於應送達處所不獲會晤應受送達
    人時，得將文書付與有辨別事理能力之同居人、受僱人或應
    送達處所之接收郵件人員；應受送達人或其同居人、受僱人
    、接收郵件人員無正當理由拒絕收領文書時，得將文書留置
    於應送達處所，以為送達；送達不能依前2 條規定為之者，
    得將文書寄存送達地之地方自治或警察機關，並作送達通知
    書兩份，一份黏貼於應受送達人住居所、事務所、營業所或
    其就業處所門首，另一份交由鄰居轉交或置於該送達處所信
    箱或其他適當位置，以為送達；關於寄存送達者，得將文書
    寄存於送達地之郵政機關，行政程序法第72條第1 項前段、
    第73條第1項、第3項及第74條第1項、第2項分別定有明文。
四、經查，本件異議人甲○○在道路收費處所停車，經催繳不依
    規定繳費，經原處分機關於98年4月3日製作花監違字第裁44
    -1AE433552號裁決書裁處異議人罰鍰300 元，然送達該裁決
    書之送達證書記載之送達處所為「花蓮縣花蓮市○○里○○
    街136 號」，固為異議人之戶籍所在地，此有異議人之個人
    基本資料查詢結果1 紙在卷可稽，然該裁決書因有無法送達
    給付與有辨別事理能力之同居人、受僱人或應送達處所之接
    收郵件人員或應受送達人或其同居人、受僱人、接收郵件人
    員無正當理由拒絕收領文書之情事，依前揭規定自應將該裁
    決書寄存送達地之地方自治、警察機關或郵政機關（即花蓮
    縣花蓮市內之郵局），然該送達證書所載寄存送達處所為臺
    北縣之「三重郵局」，顯非異議人戶籍地之當地郵局，且送
    達證書亦未載明寄存上開郵局之理由，可見該寄存送達難謂
    合法而生送達之效力，惟異議人已於98年4月18 日收受上開
    裁決書，此有三重郵局招領郵件銷號收據影本附卷可憑，是
    應以異議人於98年4月18 日實際收受該裁決書之日計算聲明
    異議期間，則異議人於同年5月6日向原處分機關提起聲明異
    議，並未逾20日之不變期間，原處分機關認已逾聲明異議法
    定期限，容有誤會。
五、又按汽車駕駛人在道路收費停車處所停車，未依規定繳費，
    主管機關應書面通知駕駛人於7 日內補繳，並收取必要之工
    本費用，逾期再不繳納，處300 元罰鍰，道路交通管理處罰
    條例第56條第2 項定有明文，是主管機關在汽車駕駛人未依
    規定繳交停車費時，應先以書面通知汽車駕駛人於7 日內補
    繳停車費，若逾期未繳，始能依法舉發裁罰。然觀以臺北市
    停車管理工程處98年7月2日北市停管字第09834488100 號函
    檢附之停車費催繳通知單影本所示，臺北市停車管理工程處
    係將該停車費催繳通知單寄送至「花蓮縣花蓮市○○路10號
    」，經郵局人員送達後發現「無此人」退回，而臺北市停車
    管理工程處並未再依異議人之戶籍地址為書面催繳之通知，
    即逕行開單舉發，顯與上開規定不符，是異議人辯稱並未收
    到催繳通知單等語，應為可採。
六、綜上所述，本件舉發手續既有違誤，則原處分機關自不得逕
    行依道路交通管理處罰條例第56條第2 項之規定裁處異議人
    ，本件聲明異議為有理由，原處分既有不當，自應由本院將
    原處分撤銷，並諭知異議人不罰，以資適法。
據上論斷，應依道路交通案件處理辦法第20條，裁定如主文。
中    華    民    國    98    年    7     月     8    日
                  交通法庭      法  官  許乃文
上列正本證明與原本無異。
如對本裁定不服，應於送達後5 日內，向本院提出抗告狀（應抄
附繕本）。
中    華    民    國    98    年    7     月    9     日
                                書記官


司法院資訊處製作；財團法人民間司法改革基金會備份。
